臺灣高等法院臺南分院刑事裁定
111年度聲字第639號
聲明異議人  郭信宏
即受刑人            
上列異議人即受刑人，因不服臺灣臺南地方檢察署檢察官中華民國111年6月8日111年執丁字第776號之1執行命令，聲明異議，本院裁定如下：                    
    主  文
臺灣臺南地方檢察署檢察官111年執丁字第776號之1執行指揮書
關於郭信宏羈押及折抵日數之執行指揮命令，應予撤銷。
    理  由
一、聲明異議意旨略以：
　  異議人於民國111年1月22日因強盜等案件，為臺灣臺南地方
    檢察署檢察官以111年執丁字第776號執行指揮書發監執行有
    期徒刑8年6月（後換發指揮書111年執丁字第776號之1），
    在該件執行指揮書內，僅記載羈押折抵刑期之日數為420日
    （羈押期間自109年11月5日起至110年12月29日止）。但異
    議人因強盜等案件事發後潛逃中國大陸，2018年因在大陸犯
    買賣偽造證件罪被判刑，在廣東珠海市看守所執行，於2019
    年6月2日執行期滿，原本可執行完畢獲釋，但期間內政部警
    政署刑事警察局（下稱刑事警察局）因本案行文通報大陸地
    區廣東省公安廳，商請協緝異議人並遣返回臺歸案，異議人
    於2019年6月2日（108年6月2日）因在大陸地區前開犯罪執
    行期滿，原本可執行獲釋，惟該公安廳即於當日自珠海市看
    守所接收異議人，並將帶往珠海拘留所羈押至2020年11月4
    日（109年11月4日），嗣該公安廳乃於109年11月5日將異議
    人解交連江縣（馬祖）警察局接押人員遣返回台灣歸案等情
    。異議人計算自108年6月2日起至109年11月4日止（共計522
    日）受廣東省公安廳之居留羈押，當係依我方刑事警察局之
    通報所為，縱刑事警察局並未囑託代為居留異議人，惟前開
    居留核屬遂行順利遣返異議人之必要處分，且廣東省公安廳
    於本件受刑人之刑事訴求地位上，核屬居於刑事警察局手足
    之延伸機關，（基於人權保障之國際理念）應可折抵刑期無
    訛，檢察官未將上開異議人於中國大陸羈押之（522日）計
    算折抵刑期，已致損及異議人之權益，為此聲明異議，請更
    為適法之裁定。
二、按裁判確定前羈押之日數，以一日抵有期徒刑或拘役一日，
    或第42條第6項裁判所定之罰金數額，刑法第37條之2第1項
    明文規定。又按財團法人海峽交流基金會與海峽兩岸關係協
    會於民國98年4月26日簽署，同年月30日經行政院核定，並
    函立法院備查之「海峽兩岸共同打擊犯罪及司法互助協議」
    第二章第六點規定，海峽兩岸關於刑事犯、刑事嫌疑犯之遣
    返，經雙方同意，依循人道、安全、迅速、便利原則，在原
    有基礎上，增加海運或空運直航方式遣返，並於交接時移交
    有關卷證（證據）、簽署交接書。依此可知，兩岸為利緝捕
    遣返刑事犯、刑事嫌疑犯，必經蒐證、人別訊問、逮捕後之
    拘留等程序，始待雙方作業適時遣返。從而，並不排除實施
    相關拘留之必要。大陸地區公安廳依「海峽兩岸共同打擊犯
    罪及司法互助協議」所為關於人犯遣返之拘留期間，雖未有
    視同羈押之規定，惟司法院釋字第166號及第251號解釋已釋
    明由警察官署裁決之拘留、罰役、送交相當處所之處分，係
    關於人民身體自由所為之處罰或限制，應改由法院依法定程
    序為之，以符憲法第8條第1項保障人身自由之本旨。參酌上
    開解釋與「公民與政治權利國際公約」第9條保障人身自由
    之規範意旨，基於保障人權，前開由大陸地區公安廳拘留之
    時間，既已限制人身自由，自應視同羈押並折抵刑期(最高
    法院101年度台抗字第1058號裁定意旨可資參照)。另按受刑
    人或其法定代理人或配偶，以檢察官執行之指揮為不當者，
    得向諭知該裁判之法院聲明異議，刑事訴訟法第484條定有
    明文。
三、經查：
　㈠異議人前因犯加重強盜罪及加重竊盜罪，經臺灣臺南地方法
    院以110年度訴字第210號判決，分別判處有期徒刑8年2月、
    8年6月及7月，定應執行刑為有期徒刑11年，嗣異議人上訴
    ，經本院於110年11月30日以110年度上訴字第1023號判決，
    將原判決部分罪刑之宣告撤銷，改諭知無罪，另就其他上訴
    駁回部分，定應執行刑為有期徒刑8年6月，有罪部分於110
    年12月30日確定，上情有被告前案紀錄表及本院110年度上
    訴字第1023號判決各一份在卷可稽。又異議人確實因涉刑事
    案件，遭大陸警方拘留，並於109年11月5日經內政部警政署
    刑事警察局與大陸警方交接返台，隨即羈押於臺南看守所，
    再經臺灣臺南地方檢察署檢察官於111年6月8日以111年執丁
    字第776號之1執行指揮書執行本案之有期徒刑8年6月，並以
    異議人受羈押之期間自109年11月5日至110年12月29日，共
    計420日，折抵刑期等情，亦有內政部警政署刑事警察局111
    年8月11日刑岸字第1110093833號函及上開執行指揮書附卷
    為憑。
　㈡由上述內政部警政署刑事警察局回函，足認異議人確實係依
    循「海峽兩岸共同打擊犯罪及司法互助協議」，在大陸地區
    公安協助下，遭遣返回臺接受本案之執行無訛。而在等待遣
    返期間，既不排除實施相關拘留之必要，足認異議人指稱，
    其因本案於遣返回臺前，在大陸地區曾遭受拘留等情，即非
    無稽。而依前述說明，此部分人身自由遭拘束期間，應視同
    羈押，可折抵刑期，且執行檢察官亦認同此一見解，有臺灣
    臺南地方檢察署111年8月19日南檢文丁111執776字第111905
    8711號函在卷可參，然檢察官核發之111年執丁字第776號之
    1號執行指揮書所記載之羈押折抵日數，卻僅限於異議人返
    臺後之羈押期間，未就異議人於大陸地區等待遣返時遭拘留
    之日數，一併核計折抵本案刑期，所為執行指揮即有未合，
    是認異議人之異議為有理由，應由本院將本案執行指揮書中
    ，關於羈押及折抵日數部分撤銷，另由檢察官依前開意旨，
    再為妥當之核計，以期周詳。 
四、依刑事訴訟法第486條，裁定如主文。
中　　華　　民　　國　　111 　年　　8 　　月　　29　　日
                  刑事第二庭    審判長法　官  陳珍如
                                      法　官  黃裕堯
                                      法　官  包梅真
以上正本證明與原本無異。
如不服本裁定，應於收受本裁定後五日內向本院提出抗告狀。
　　　　　　　　　　　　　　　　　　　書記官  許雅華
中　　華　　民　　國　　111 　年　　8 　　月　　29　　日